高雄高等行政法院裁定
　　　　　　　　　　　　　　　　　　　 95年度訴字第502號
原　　　告　甲○○
　　　　　　乙　○
被　　　告　高雄硫酸錏股份有限公司
法定代理人　丙○○
上列當事人間因搬遷補償事件，原告不服經濟部中華民國95年5
月17日經訴字第09506060360號訴願決定，提起行政訴訟。本院
裁定如下：
    主  文
原告之訴駁回。
訴訟費用由原告負擔。
    理  由
一、按「公法上之爭議，除法律別有規定外，得依本法提起行起
    政訴訟。」行政訴訟法第2條定有明文，故得提起行政訴訟
    者，限於公法上爭議之事件；若係基於私法上之原因而生之
    爭執，因屬私法上之爭議，應向普通法院提起訴訟謀求解決
    ，並不得循行政爭訟程序請求救濟。又訴訟事件不屬行政法
　　院之權限者，行政法院應以裁定駁回之，同法第107條第1項
    第1款亦有規定。
二、本件原告起訴略以：原告2人均為被告之退休員工，目前居
    住之房屋，乃係民國（下同）52年間由被告職工福利金出資
    所興建之宿舍，而原告並於同年遷入居住迄今。依正常情形
    ，被告須於員工年齡屆滿60歲時，始得強迫員工退休。惟70
    年間被告稱公司經營困難，難以負擔龐大員工退休金，遂要
    求員工提前辦理退休，致原告乙○、甲○○二人分別在58歲
    左右，即於71年7月及73年4月間辦理退休。而當時被告總經
    理黃朝輝於公司動員月會亦明確表示，為補償原告所受損失
    ，同意退休後可以繼續使用已居住多年之宿舍，直至夫妻往
    生為止。又該宿舍係由被告所屬員工繳納之職工福利金所興
    建，再由被告分配交由原告居住使用，並非被告單獨出資興
    建。而該宿舍使用契約曾設定條件或期限，言明原告所領之
    退休金遠較實施「單一薪俸用人費率制」後之退休金為少，
    故於退休後均得繼續使用宿舍至終老。反之，凡於實施「單
    一薪俸用人費率制」後屆齡退休人員，因所領退休金已足以
    終老，故必須於退休後返還宿舍，此有被告眷舍配住戶土地
    建物清冊將住戶區分為「退休戶」及「非法占住戶」可稽。
    目前該等「非法占住戶」人員於退休後，已陸續遭公司請求
    返還房舍，並均早已搬遷在案，然渠等情形與原告係屬「退
    休戶」得繼續使用宿舍之法律關係不同。是原告使用宿舍之
    期限尚未屆至，詎被告於94年間來率爾強令原告搬離，並粗
    暴以同於「非法占住戶」之待遇，要脅以新台幣（下同）12
    萬元搬遷費限令原告於94年9月底前無條件搬出，並因原告
    據理力爭未果及未於上述期限搬遷而沒收12萬元搬遷費，顯
    已違背誠信原則等語，爰提起本件行政訴訟，請求判決撤銷
    訴願決定及原處分，並命被告賠償原告每人所受之損害200
    萬元。
三、經查，本件被告為經濟部所屬國營事業（業於92年1月1日進
    行清算程序，尚未終了），核其組織係屬依公司法規定所設
    立之股份有限公司，為私法人，非行政法所稱之中央或地方
    機關。又因任職關係獲准配住宿舍，係屬使用借貸之性質，
    為私法關係，是關於眷舍之借貸事項發生爭執，縱為公有眷
    舍，仍屬私權爭議，最高行政法院92年度裁字第71號、第49
    3號、94年度裁字第2701號裁定可資。本件原告起訴無非主
    張，伊等2人係被告之退休員工，前因在被告任職而獲准配
    住被告管領之系爭宿舍，嗣經被告請求伊等2人應於94年9月
    30日前交回房屋及領取搬遷補償費，而伊等2人係屬「退休
    戶」得繼續使用宿舍，及使用宿舍之期限尚未屆至等情資為
    爭執。足見，原告目前所住居之宿舍係因職務關係所配住，
    屬私法上之使用借貸關係，揆諸上揭說明，則原告與被告間
    因配住宿舍之借貸事項所生之爭執，係屬私權關係之爭執，
    而非公法爭議事項，應循民事訴訟途徑解決，方為正途，行
    政法院並無審判之權限。是本件原告向本院提起本件行政訴
    訟，請求判決撤銷訴願決定及原處分，並命被告賠償原告所
    受之損害200萬元，自難認為合法，應予駁回。又原告之訴
    ，既經本院從程序上予以駁回，其實體上之主張，自無庸審
    究，併此說明。
四、依行政訴訟法第一百零七條第一項第一款、第一百零四條，
    民事訴訟法第九十五條、第八十五條第一項前段，裁定如主
    文。
中　　華　　民　　國　　94　　年　 　8　　月　 31  　 日
                  第三庭審判長法  官　 邱政強
                              法  官　 李協明
                              法  官　 詹日賢
以上正本係照原本作成。
如不服本裁定，應於裁定送達後10日內以書狀敘明理由，經本院
向最高行政法院提出抗告（須按對造人數附具繕本）；並應預繳
送達用掛號郵票6份（每份34元）。
中　　華　　民　　國　　95　　年　 　8　　月　 31  　 日
　　　　　　　　　　　　　　　書記官   藍慶道
